臺灣臺南地方法院民事裁定
111年度家親聲字第171號
聲  請  人  ○○○  住○○市○○區○○街00號
代  理  人  蔡麗珠律師
            江信賢律師
            蘇榕芝律師
            林宜嫻律師
相  對  人  ○○○
                    居○○市○○區○○路00號（○○市私立○○老人長期照護中心）
特別代理人  蘇明道律師
上列當事人間聲請減輕或免除扶養義務事件，本院裁定如下：
    主      文
聲請人對相對人之扶養義務應予免除。
聲請費用由相對人負擔。　　　　
    理      由
一、本件聲請意旨略以：
（一）相對人與聲請人母親○○原為男女朋友，聲請人母親○○於民
      國78年10月17日未婚生子生下聲請人，嗣經聲請人母親○○
      要求，相對人才於85年1月12日認領聲請人。
（二）聲請人出生後，即由聲請人母親○○獨自照料，相對人從未
      照料過聲請人，且相對人不務正業，平日沉迷電玩遊戲，
      不願外出工作，無任何收入，在與聲請人母親○○同居時，
      均賴聲請人母親○○工作負擔家計，相對人未曾負擔聲請人
      之撫育費用，此外，相對人經常酗酒，有暴力傾向，時常
      毆打聲請人母親○○，聲請人母親○○恐聲請人亦遭受相對人
      暴力相向，只好將聲請人委由褓姆照料，嗣聲請人母親○○
      不堪忍受，遂於聲請人國小一年級時，答應給予相對人新
      臺幣（下同）10萬元，始得與相對人分手，搬離與相對人
      之共同住處。此後，聲請人母親○○即攜聲請人離開相對人
      ，搬至臺南居住，並由聲請人母親○○工作賺取生活費，一
      手帶大聲請人。而相對人自斯起，與聲請人毫無聯繫，不
      曾探視聲請人，亦不曾給付分文扶養費，相對人在聲請人
      成長過程缺席，聲請人對相對人也無任何感情，相對人更
      於10多年前搬至日本居住，極少返臺，幾乎無任何互動。
（三）相對人於聲請人童稚時即將聲請人交由聲請人母親○○獨自
      照料，隨後，聲請人搬至臺南居住後，相對人幾乎未探視
      過聲請人，亦不曾給付分文扶養費，對於聲請人未善盡照
      顧及扶養責任，致使聲請人對相對人幾乎沒有任何印象，
      兩造為父子關係，實則如同陌生人一般，無任何情感依附
      ，聲請人賴其母親○○獨自扶養照顧長大，足認相對人於聲
      請人之成長過程中，無正當理由對於聲請人未盡扶養義務
      之情節已達重大之程度，若仍由聲請人負擔扶養相對人之
      責，顯失公平，為此，爰依民法第1118條之1請求免除聲
      請人對相對人之扶養義務等語。
（四）聲明：聲請人對於相對人之扶養義務應予免除。
二、相對人特別代理人則答辯略以：對於證人證述請鈞院依法審
    酌等語。聲明：聲請駁回。
三、經查：
（一）按受扶養權利者對負扶養義務者無正當理由未盡扶養義務
      ，且情節重大者，法院得免除其扶養義務。此觀民法第11
      18條之1第1項、第2項規定甚明。前開規定以受扶養權利
      者無正當理由對負扶養義務者未盡扶養義務，且情節重大
      為已足，不以受扶養權利者從未對扶養義務者履行扶養義
      務為限（最高法院103年度台簡抗字第73號民事裁定參照
      ）。
（二）查聲請人主張其為相對人之子之事實，有聲請人所提戶籍
      謄本在卷可稽，堪予認定。又聲請人主張相對人無正當理
      由對聲請人未盡扶養義務，且情節重大一節，亦經證人丁
      ○○到庭證稱：聲請人之母親為伊前夫之胞姊，伊在聲請人
      幼時曾與聲請人及聲請人之母親同住，相對人未與聲請人
      及聲請人之母親同住，聲請人之母親有僱請保母照顧聲請
      人，保母費與聲請人之扶養費用均為聲請人之母親支出，
      相對人工作不穩定，脾氣不好還會喝酒，常與聲請人的母
      親吵架，還會去遊樂場，有一次相對人毆打聲請人的母親
      ，伊看到聲請人母親房間內玻璃都破掉，聲請人母親流血
      送醫院，伊印象很深刻，有一次相對人打聲請人的母親很
      嚴重，聲請人的母親要跟相對人分開，怕聲請人如果跟著
      相對人日子不好過，相對人表示給錢就把聲請人給聲請人
      母親，聲請人母親後來給了相對人10萬元，就帶著聲請人
      搬到臺南，那是聲請人國小時候的事，後來聲請人與聲請
      人母親都沒有再跟相對人聯絡了等語（聲字卷第82至84頁
      ）；證人洪○○到庭證稱：伊是聲請人的姑姑、相對人的胞
      妹，相對人十幾年前就去日本了，有一次相對人回來，伊
      問相對人有沒有拿錢給聲請人或聲請人的母親，相對人說
      沒有錢，伊有聽伊母親說聲請人小時候是給保母照顧，保
      母費用應該都是聲請人母親負擔，聲請人小時候都跟媽媽
      住，相對人都跑來跑去，這個爸爸是可有可無等語（聲字
      卷第80至82頁）。堪認聲請人上開主張與事實相符而可採
      。
（三）是以，聲請人聲請免除其對相對人之扶養義務，為有理由
      ，應予准許。
四、依家事事件法第125條第2項、第104條第3項，裁定如主文。
中　　華　　民　　國　　111 　年　　10　　月　　24　　日
                  家事法庭法　官　許嘉容
以上正本係照原本作成。　　　　　　　　　
如不服本裁定，應於送達後10日內向本院提出抗告狀，並繳納抗
告費新臺幣1,000元。
中　　華　　民　　國　　111 　年　　10　　月　　26　　日
                          書記官  李雅涵